最高法院刑事判決　　　　　　　　　　　　　　　九十三年度台上字第三二六二號
　　上　訴　人　甲○○
　　　　　　　　　　　　（另案在台灣桃園監獄執行）
右上訴人因違反毒品危害防制條例等罪案件，不服台灣高等法院中華民國九十三年三
月四日第二審判決（九十二年度上訴字第四六０九號，起訴案號：台灣板橋地方法院
檢察署九十一年度偵字第二一五六六號），提起上訴，本院判決如左：
    主  文
原判決關於甲○○販賣第二級毒品及意圖供行使之用而收集偽造之通用紙幣部分均撤
銷，發回台灣高等法院。
其他上訴駁回。
    理  由
一撤銷發回部分：
本件上訴人甲○○於民國九十三年三月十九日提出之上訴狀，未聲明僅對原判決關於
販賣第二級毒品部分提起上訴，應視為對意圖供行使之用而收集偽造之通用紙幣及對
於公務員依法執行職務時施強暴部分亦提起上訴。
原判決關於上訴人販賣第二級毒品及意圖供行使之用而收集偽造之通用紙幣部分認定
甲○○明知安非他命業經公告列為第二級毒品，不得非法販賣、轉讓及持有，竟基於
營利之意圖，於九十一年十一月初，向台北縣中和市綽號「大餅」之成年男子，以新
台幣（下同）十二萬元購入數量不詳之第二級毒品安非他命，隨後於同年月六日上午
撥打電話聯絡銘廉詢問其是否要購買安非他命，電話中商議後，約定在台北縣土城
市○○路○段一六六號八樓之一甲○○住處見面，嗣於當日上午約十一時許，銘廉
駕車載同不知情之女友林雅韻前往上址甲○○住處，經與甲○○議定以四十五萬元之
價格，販賣第二級毒品安非他命三包（淨重六二一‧八公克）予銘廉（價款尚未交
付），甲○○即將上開安非他命三包放置在手提袋內交付予銘廉，銘廉旋將裝有
該等安非他命之手提袋交予其女友林雅韻，嗣於九十一年十一月六日上午十一時五十
分許，經警持搜索票前往台北縣土城市○○路○段一六六號地下室二樓停車場執行搜
索時，當場在林雅韻所持用之手提袋內扣得甫向甲○○購得之第二級毒品安非他命三
包（淨重六二一‧八公克）；又另行意圖供行使之用，於九十一年十一月四日，在台
北市萬華地區，以一萬元之代價，向不詳姓名之成年人購入如原判決附表所示之偽造
新版新台幣千元紙鈔共三十四張，而收集該等偽造之通用紙幣等情，因而維持第一審
論處上訴人販賣第二級毒品，處有期徒刑七年六月及意圖供行使之用而收集偽造之通
用紙幣，處有期徒刑三年四月之判決，駁回上訴人此等部分之第二審上訴；固非無見
。
惟查：(一)科刑之判決書，須將認定之犯罪事實詳記於事實欄，然後於理由欄說明所憑
之證據，以使事實與理由兩相一致，方為合法。原判決於事實欄認定：「上訴人意圖
營利，於九十一年十一月初，以十二萬元向台北縣中和市綽號『大餅』之成年男子，
購入數量不詳之第二級毒品安非他命；又另行起意供行使之用，於九十一年十一月四
日，在台北市萬華地區，以一萬元之代價，向不詳姓名之成年人購入如原判決附表所
示之偽造紙鈔三十四張而收集該等偽造之通用紙幣」；然均未於理由欄說明其所憑之
證據及認定之理由，有理由不備之違法。(二)原判決於理由欄說明：「被告甲○○於上
述時地，以四十五萬元之價格販賣第二級毒品安非他命三包（共淨重六二一‧八公克
）之事實，業據同案被告銘廉於警訊及偵審中供述綦詳，扣案三包重達六二一‧八
公克之安非他命，應係被告甲○○於前揭時地販售予銘廉，應可認定」（原判決正
本第五頁、第六頁）；然共同被告銘廉於警訊供稱：「我女友林雅韻手提袋內查扣
之安非他命係我本人所有；今晨八時許，我行經龍潭交流道前，不慎被清潔車擦撞，
我駕駛之ＣＮ｜六二０三被撞得蠻嚴重的，此時正巧甲○○打電話給我，稱欲還我先
前積欠之八千元，我將剛發生之事告訴他，施稱他認識修車廠之人，故與我相約在土
城交流道碰面後，一起去甲○○家中；為警查扣之安非他命係今日（九十一年十一月
六日）五時許，向綽號『光頭』男子以三十五萬元，在桃園縣楊梅鎮○○○路之某棟
大樓之六樓買的，我不知道林雅韻於警訊為何供稱係向甲○○購買」（九十二年度偵
字第一五六七號卷第十頁、第十一頁、第十二頁、第十五頁、第十七頁）；於第一審
審理中供稱：「林雅韻手提袋裡面的東西是我拿給她的，我並沒有向甲○○買那些東
西」（第一審卷第六十一頁）；似未供稱以四十五萬元向上訴人購買安非他命三包（
淨重六二一．八克），且依偵查筆錄之記載，銘廉亦未供稱向上訴人購買系爭安非
他命；原判決於理由欄又說明：「關於被告甲○○於前揭時地意圖供行使之用而購入
偽造新版新台幣千元紙幣共三十四張之事實，業據被告甲○○在本院審理中坦承不諱
」；惟上訴人於原審審理時供稱：「通用貨幣係人家欠我還我的錢，我事後才知道收
到偽鈔」（原審卷第一一四頁、第一八一頁）；似未供承意圖供行使之用而購入系爭
偽鈔；原判決上揭說明均與卷內資料不符，有證據上理由矛盾之違法。(三)證人林雅韻
於警訊供稱：「安非他命是銘廉所有；安非他命是今日（十一月六日）在綽號『阿
水』（即上訴人）家中跟他買的，因銘廉身上沒有現金，『阿水』答應讓銘廉欠
，我聽到的毒品交易量及金額為十八兩四十五萬元」；於第一審供稱：「銘廉與
甲○○談些什麼，我不清楚；銘廉交給我的安非他命三包是要出門時，他拿一個手
提塑膠袋（深色）給我，叫我拿一下」（第一審卷第一０三、第一０四頁）；前後
供述不一，實情如何？原判決未深入究明，亦未說明取捨之理由，遽以林雅韻部分供
述作為論處上訴人罪刑之證據，殊屬違誤。綜上，應認原判決關於上訴人販賣第二級
毒品及意圖供行使之用而收集偽造之通用紙幣部分均有撤銷發回之原因。
二上訴駁回部分：
按刑事訴訟法第三百七十六條所列各罪之案件，經第二審判決者，不得上訴於第三審
法院，法有明文。本件上訴人甲○○所犯對於公務員依法執行職務時，施強暴罪部分
，原審係依刑法第一百三十五條第一項論處罪刑，核屬刑事訴訟法第三百七十六條第
一款之案件，既經第二審判決，自不得上訴於第三審法院，上訴人竟一併提起上訴，
顯為法所不許，此部分應予駁回。
據上論結，應依刑事訴訟法第三百九十七條、第四百零一條、第三百九十五條前段，
判決如主文。
中　　　華　　　民　　　國　　九十三　　年　　　六　　　月　　二十五　　日
                              最高法院刑事第一庭
                                  審判長法官  施　文　仁
                                        法官  林　永　茂
                                        法官  蕭　仰　歸
                                        法官  賴　忠　星
                                        法官  張　祺　祥
      右正本證明與原本無異
                                              書  記  官
中　　　華　　　民　　　國　　九十三　　年　　　七　　　月　　　一　　　日
                                                                        Ｑ
